臺灣臺北地方法院刑事裁定　　　　　 100年度交聲字第2500號
原處分機關　臺北市政府警察局
異　議　人
即受處分人　錢師偉
上列異議人即受處分人因違反道路交通管理處罰條例案件，對於
臺北市政府警察局中華民國100年11月7日所為之處分（原處分案
號：北市警交裁計字第裁00000000000號），聲明異議，本院裁
定如下：
    主  文
異議駁回。
    理  由
一、按計程車駕駛人，在執業期中，犯竊盜、詐欺、贓物、妨害
    自由或刑法第230 條至第236 條各罪之一，經第一審法院判
    決有期徒刑以上之刑後，吊扣其執業登記證。其經法院判決
    有期徒刑以上之刑確定者，廢止其執業登記，並吊銷其駕駛
    執照。道路交通管理處罰條例第37條第3項定有明文。
二、原處分意旨略以：異議人即受處分人錢師偉係計程車駕駛人
    ，於執業期間，因犯刑法詐欺罪，經臺灣士林地方法院判處
    有期徒刑4月確定，並經臺北市政府警察局交通警察大隊以
    異議人有「執業期中犯詐欺罪經士林地院判決有期徒刑4月
    確定」之情形，依道路交通管理處罰條例第37條第3項規定
    舉發。嗣經原處分機關臺北市政府警察局查核無誤，乃於民
    國100年11月7日，依前開規定，裁處廢止異議人之執業登記
    證，異議人於收受本件裁決書後，旋於100年11月22日提出
    本件聲明異議等語。
三、聲明異議意旨略以：伊雖於執業期中犯詐欺罪經臺灣士林地
    方法院判決有期徒刑4月，但伊並無詐欺之行為，此查閱判
    決可知，原處分機關之處分顯有錯誤，為此聲明異議請求撤
    銷原處分等語。
四、經查：
  (一)異議人錢師偉領有臺北市政府警察局核發之計程車駕駛人
      執業登記證（證號：A010285），嗣於100年2月21日12時
      許，在臺北市大同區臺北火車站北3門，依某詐欺集團成
      員電話指示，向陳俊揚收取其所有之板橋郵局帳戶存摺影
      本、金融卡後，再轉交付予該詐欺集團，藉此幫助該詐欺
      集團於同日詐騙被害人連虹雅、方毅凡匯款，而涉犯幫助
      詐欺取財罪，經臺灣士林地方法院於100年6月30日以100
      年度簡字第55號判決判處有期徒刑4月，該案並於100年8
      月1日確定等情，有臺北市政府警察局北市警交大字第AEZ
      178242號舉發違反道路交通管理事件通知單、北市警交裁
      計字第00000000000號違反道路交通管理事件裁決書、臺
      灣士林地方法院100年度簡字第55號刑事判決、臺灣高等
      法院被告前案紀錄表等在卷可稽。是異議人確有因於執業
      期中之100年2月21日之收取並交付帳戶之幫助詐欺行為，
      經法院判決有期徒刑以上之刑並已確定，其確有違反道路
      交通管理處罰條例第37條第3項規定之違規事實，堪以認
      定。
  (二)按道路交通管理處罰條例第37條規定係規範營業小客車駕
      駛人消極資格條件之特別規定，以防治犯罪保障社會安全
      為主要目的。又臺灣地區營業小客車（計程車）駕駛人於
      執業期中犯罪，以犯竊盜罪、詐欺罪、贓物罪、妨害自由
      罪及妨害風化罪等5種犯罪類型比率最多。對於社會治安
      及乘客安全構成重大威脅，且由於營業小客車駕駛人之工
      作富流動性，接觸單身女性及攜帶大批財物旅客之機會甚
      多，且較易遭其控制，如不予防範，後果嚴重，此觀諸道
      路交通管理處罰條例於86年1月22日修正增訂第37條第3項
      之立法理由即明。再矧之道路交通管理處罰條例第37條第
      3 項之立法意旨，係基於營業小客車營運及其駕駛人工作
      之特性，就駕駛人個人應具備之主觀條件，對人民職業選
      擇自由所為之限制，旨在保障乘客之安全，確保社會之治
      安，及增進營業小客車之職業信賴，且營業小客車營運之
      管理，因各國國情與治安狀況而有不同，相關機關審酌曾
      犯上述之罪者，其再犯比率偏高，及其對乘客安全可能之
      威脅，衡量乘客生命、身體安全等重要公益之維護，與人
      民選擇職業應具備主觀條件之限制，而就其選擇職業之自
      由為合理之不同規定（司法院大法官會議釋字第584號解
      釋參照）。本件異議人既於執業期間中有上開犯幫助詐欺
      罪為法院判處有期徒刑確定之事實，原處分機關即援引前
      揭規定，裁處廢止異議人之執業登記證，該處分核無違誤
      。
  (三)至異議人雖辯稱其並無詐欺行為云云，然刑法上所謂幫助
      犯，學理上稱為從犯，係相對於正犯而言，乃指行為人基
      於幫助正犯之意思，就正犯之犯罪行為予以助力，使正犯
      之犯罪易於實行或完成者而言。是幫助犯之成立，必須行
      為人主觀上具有幫助他人犯罪之意思，且其客觀行為特徵
      ，必係犯罪構成要件以外之行為。易言之，幫助犯之幫助
      行為，刑法予以非難者，要在於其加工行為，對於正犯之
      完成犯罪，例如正犯殺人，幫助犯為之購買兇器；正犯施
      用毒品，幫助犯仲介買進毒品者，正犯詐欺取財，幫助犯
      提供帳戶資料使被害人匯款供正犯提領詐欺款項，隱匿正
      犯身分，使贓款之追討趨於困難，是幫助犯對於遂行犯罪
      ，具有重要關聯及助益，產生一定程度之影響，乃有處罰
      之必要。異議人所犯幫助詐欺罪，其性質與詐欺罪無異，
      僅係在量刑上有所區別而已，自符合道路交通管理處罰條
      例第37條第3項所稱之執業期中犯詐欺罪，異議人就此所
      辯，尚與法條意旨不符，附此敘明。
五、綜上所述，本件異議人為計程車駕駛人，於執業期中，確有
    犯幫助詐欺取財罪，經法院判處有期徒刑確定。從而，原處
    分機關依道路交通管理處罰條例第37條第3項之規定，裁處
    廢止異議人之執業登記證，核無違誤。異議人聲明異議，指
    摘原處分不當，為無理由，應予駁回。
據上論斷，應依道路交通事件處理辦法第18條，裁定如主文。
中    華    民    國   100    年    11    月    29    日
                  刑事第十三庭  法  官  楊雅清
以上正本證明與原本無異。
如不服本裁定，應於送達後5日內，向本院提出抗告狀。
                                書記官  吳俊龍
中    華    民    國   100    年    11    月    29    日